【裁判字號】    97,簡上,39
【裁判日期】    970903
【裁判案由】    詐欺
【裁判全文】
臺灣宜蘭地方法院刑事判決              97年度簡上字第39號
上  訴  人  丙○○
即  被  告
上列上訴人因詐欺案件，不服本院宜蘭簡易庭於中華民國97年5
月20日所為97年度宜簡字第199號第一審判決（聲請簡易判決處
刑案號：臺灣宜蘭地方法院檢察署97年度偵字第276號、移送併
辦案號：臺灣板橋地方法院檢察署97年度偵字第11795號），提
起上訴，本院管轄第二審之合議庭判決如下：
    主  文
上訴駁回。
    事  實
一、丙○○預見以自己名義在金融機構開設帳戶，及以自己之名
    義申辦之行動電話門號SIM卡，如將存摺資料、SIM卡提供不
    詳身分者使用，將有助於詐欺集團成員從事詐欺取財犯罪之
    用。竟仍於不違背本意下，而基於幫助他人詐欺取財之不確
    定故意，先於民國96年12月3日向和信電訊股份有限公司（
    下稱和信公司）宜蘭神農特約服務中心申辦行動電話號碼
    0000000000號，而取得上開行動電話號碼之SIM卡，再於同
    年月5日，至彰化商業銀行宜蘭分行（下稱彰化銀行），申
    辦帳號00000000000000號帳戶，並辦理提款卡，而完成開戶
    程序。隨即將上開行動電話SIM卡，及彰化銀行帳戶提款卡
    交予詐欺集團之成員。詐欺集團成員於取得上開行動電話
    SIM卡，及帳戶提款卡後，先後於：(一)96年12月6日下午1時
    34分許及57分許，分別撥打電話向乙○○佯稱係警察、檢察
    官，以乙○○曾遭詐騙，問明其存款情形，並稱其帳戶是人
    頭戶，要凍結帳戶為由，須依指示匯款，致使乙○○陷於錯
    誤，即依指示於96年12月6日下午2時23分許在澎湖縣馬公市
    臺灣銀行提款機轉帳新台幣（下同）20,708元至上開丙○○
    申辦之彰化銀行帳戶內；(二)96年12月15日起，詐欺集團成員
    陸續以上開丙○○申辦之行動電話號碼0000000000號，及林
    永福名義申辦之行動電話號碼0000000000號與甲○○聯絡，
    佯稱係王仁傑要購買甲○○所有之萬壽山靈骨塔，惟先繳付
    代書費52,000元、增值稅200,000元與發票稅210,000元，致
    使甲○○陷於錯誤，先後於96年12月11日、同年月20日及97
    年1月16日在金融機構臨櫃匯出上開款項至以柯鎮鋒名義在
    板橋市農會所開立、帳號0000000000000號帳戶。
二、案經宜蘭縣政府警察局宜蘭分局報請臺灣宜蘭地方法院檢察
    署檢察官聲請簡易判決處刑，及臺北縣政府警察局板橋分局
    報請臺灣板橋地方法院檢察署檢察官移送併辦。
    理  由
一、訊據被告丙○○固坦承先後向和信公司宜蘭神農特約服務中
    心申辦行動電話號碼0000000000號SＩＭ卡，及向彰化銀行
    申辦帳號00000000000000號帳戶，並將銀行帳戶提款卡交與
    姓名年籍不詳男子等情不諱，惟矢口否認有幫助詐欺取財犯
    行，並辯稱：伊看報紙上有寫幫忙信用卡借貸委託申請，打
    電話聯絡後，與「吳先生」約在宜蘭火車站路旁，伊在車上
    交資料及簽名，但不知「吳先生」將行動電話申請書夾在文
    件裡面，收到電話帳單後，即立即辦理凍結電話，而關於彰
    化銀行宜蘭分行的帳戶，伊於96年12月5日辦理該帳戶，是
    因為老闆要用匯款方式給付薪資，6日遇到工地的陳同事，
    說他在另一家水電行做事，他老闆要匯錢，伊僅把提款卡交
    給他云云。經查：
  (一)被害人乙○○於96年12月6日下午1時34分許及57分許，接獲
    詐欺集團成員電話，於電話中佯稱係警察、檢察官，以被害
    人乙○○曾遭詐騙，並稱其帳戶是人頭戶，要凍結帳戶為由
    ，須依指示匯款，被害人乙○○不疑有詐，即依指示於96年
    12 月6日下午2時23分許在澎湖縣馬公市台灣銀行提款機轉
    帳20,708元至上開丙○○申辦之彰化銀行帳戶內，業據被害
    人乙○○於警訊中證述在卷（參見警蘭偵字第0972100039號
    卷第5、6頁96年12月6日警訊筆錄）。並有被害人乙○○所
    提臺灣銀行自動櫃員機交易明細表1紙（警蘭偵字第
    0972100039號卷第8頁），及彰化銀行96年12月13日彰一字
    第9631712號函檢送之帳號00000000000000號帳戶開戶、交
    易明細資料（警蘭偵字第0972100039號卷第12至18頁）等件
    在卷可稽。
  (二)被害人甲○○自96年12月15日起，陸續接獲行動電話號碼
    0000000000、0000000000號聯絡，佯稱要購買被害人甲○○
    所有之萬壽山靈骨塔，致使被害人甲○○陷於錯誤，先後於
    96年12月11日、同年月20日及97年1月16日在金融機構臨櫃
    匯款52,000元、200,000元、210,000元至以柯鎮鋒名義在板
    橋市農會所開立、帳號為0000000000000號帳戶內，業據被
    害人甲○○於警訊中證述在卷（參見臺灣板橋地方法院97年
    度偵字第11795號卷第5、6頁97年1月29日警訊筆錄）。並有
    行動電話號碼0000000000、0000000000號申請書（臺灣板橋
    地方法院檢察署97年度偵字第11795號卷第37、39頁）、板
    橋市農會97年2月18日板農（信）字第0970000563號函檢送
    之帳號0000000000000號帳戶開戶、交易明細資料（臺灣板
    橋方法院檢察署97年度偵字第11795號卷第22至27頁）等件
    附卷可證。
  (三)按金融帳戶為個人理財之工具，申請開設金融帳戶並無任何
    特殊之限制，一般民眾皆可以存入最低開戶金額之方式申請
    之，且每人可在不同之金融機構申請多數之存款帳戶使用，
    此乃眾所週知之事實，故向金融機構開設帳戶，請領存摺及
    金融卡之事，係針對個人身分之社會信用而予資金流通，具
    有強烈之屬人性，故依一般社會經驗常情，實無借用他人帳
    戶使用之必要；茍有人不以自己名義申請開戶，反向他人借
    用金融機構帳戶使用，依一般人之普通常識，應知該人係欲
    藉他人之帳戶取得財產犯罪之不法所得，且欲以之隱匿實際
    取得不法所得之人之身分。被告乃係智慮成熟之成年人，對
    此一情形自無不知之理，竟辯稱借用帳戶之陳姓同事認識未
    久，關於其個人資料均無知悉，而於此情形下，竟將己身作
    為薪資存入之帳戶金融卡隨意交付他人使用，而不擔心自己
    帳戶薪資恐遭他人盜領風險，被告所辯顯與常情不符。另申
    辦行動電話號碼，亦係針對個人通信之方便，依卷內行動電
    話號碼0000000000號申請書所載，申請書上申請人欄及同意
    聲明人欄，均係被告親自簽名，此為被告自承在卷（參見本
    院卷第40頁97年8月20日審判筆錄），而申請書上載明行動
    電話申請人基本資料、約定條款等事項，而簽名欄既非位於
    申請書末端處，於簽名時當無不知悉申請書所載事項之理，
    被告辯稱係於不知情之情形下簽署行動電話申請書云云，要
    無足採。是被告可預見將金融帳戶資料、行動電話SIM卡交
    由不明人士使用，顯有縱他人以其金融帳戶資料、行動電話
    實施詐欺取財犯罪亦不違背其本意之幫助意思自明。綜上所
    述，本件事證明確，被告犯行堪以認定，應依法論科。
二、被告丙○○將其金融帳戶資料及行動電話SIM卡提供他人使
    用，幫助詐欺集團成員實施詐欺取財犯行，核其所為，係犯
    刑法第339條第1項詐欺取財罪之幫助犯。又被告幫助他人犯
    罪，為幫助犯，依刑法第30條第2項減輕其刑。被告以一提
    供金融帳戶及行動電話SIM卡之幫助行為同時幫助詐欺集團
    成員詐騙被害人乙○○、甲○○，係以一行為觸犯數罪名，
    為想像競合犯，應從一重論處。檢察官移送併辦部分（臺灣
    板橋地方法院檢察署97年度偵字第11795號）與聲請簡易判
    決處刑之事實有想像競合犯之裁判上一罪關係，為聲請簡易
    判決處刑效力所及，本院自得併予審理。原審認本件事證明
    確，並參酌被告提供金融帳戶資料及行動電話SIM卡予詐欺
    集團成員使用，嚴重影響社會治安，據以論罪科刑，經核其
    認事用法均無違誤，量刑亦屬妥適，被告上訴，為無理由，
    應予駁回。
據上論斷，應依刑事訴訟法第455條之1第3項、第368條，判決如
主文。
本案經檢察官賴淑萍到庭執行職務
中    華    民    國    97    年    9     月    3     日
                  刑事第四庭審判長法  官  謝佩玲
                                  法  官  陳嘉年
                                  法  官  辜漢忠
以上正本證明與原本無異。
本件不得上訴。
                                  書記官  許麗汝
中    華    民    國    97    年    9     月    4     日
附錄本案論罪科刑法條
刑法第339條第1項
意圖為自己或第三人不法之所有，以詐術使人將本人或第三人之
物交付者，處5年以下有期徒刑、拘役或科或併科1千元以下罰金
。


司法院資訊處製作；財團法人民間司法改革基金會備份。
